行　政　法　院　判　決　　　　　　　　　　　　　八十七年度判字第一六○八號
　　原　　　告　甲○○
　　訴訟代理人　乙○○
　　被　　　告　財政部臺北市國稅局
右當事人間因綜合所得稅事件，原告不服行政院中華民國八十七年三月二十日台八十
七訴字第一一六六八號再訴願決定，提起行政訴訟，本院判決如左︰
　　主  文
原告之訴駁回。
　　事  實
緣原告八十年度綜合所得稅結算申報，被告財政部台北市國稅局以其短報營利、薪資
、利息等所得計新台幣（下同）三九九、二一三元，核定補徵稅額三五、四三四元。
原告就取自國防部中山科學研究院（以下稱中科院）之薪資所得三六七、三六○元部
分不服，申請復查結果，未准變更，提起訴願、再訴願，遞遭決定駁回，遂提起行政
訴訟，茲摘兩造訴辯意旨如次：
原告起訴意旨略謂︰一、查國防部中山科學研究院為中華民國之軍方科學研究機關，
原告雖係依公務人員任用法第九條第一項第二款依法銓合格任用之薦任職非軍職之
公務人員，依法有關任職期間原應適用公務人員保障法保障之勞動條件，均因軍事機
關任務性質及管理之特性使然，造成權利遭受嚴重之侵害（如不休假獎金之剝奪，國
內外出差旅費之縮減，中央機關交通補助費之抑留不發，國內外旅遊補助費之剋扣等
），申訴之結果，其結論均為任職本機關，則一切待遇均比照軍職人員，爰此，原告
之薪餉，亦應依所得稅法第四條第一款之規定，為免稅所得，惟事實上卻非如此，二
十餘年來，管轄之稅捐主管機關（即桃園縣稅捐稽徵處大溪分處）均依法定職權，僅
是認原告所得之科技品位加給及技術津貼為免稅所得（請調監察院八十五年五月三日
院台財字第二七六七號函文所附載之調查意見書），而今北區國稅局成立後，於八
十二年四月十五日以北區國稅局三字第八二○○七三○七號函呈財政部重行解釋原告
受領之科技品位加給及技術津貼之所得定性時，竟一改二十餘年來之免稅所得之認定
，並一口氣開單追繳前五年原告受領科技品位加給及技術津貼所得之補稅款（超逾五
年以上部分已罹於時效），此舉引發了數仟員工之集體抗爭，足見我國稅務行政之苛
政作風。二、再查，依法令不溯既往之行政法上之大原則，財政部既係於八十二年七
月間重行解釋原告受領之科技品位加給及技術津貼為應稅所得，則自八十三年之申報
所得稅時，始得適用，要無據以令原告之服務機關限期加派人力，追溯前五年開出補
發之扣繳憑單，令原告溯及補稅之適法理由。三、續查，依憲法第十九條已規定，原
告依法固有納稅之義務，惟政府機關行使徵稅之職權尤應適法有據，並取之有道，要
不得濫行徵稅，爰即令原告受領之科技品位加給及技術津貼經重行解釋後非所得稅法
第四條第八款所列示之免稅所得，其徵稅行政亦應自八十三年度起開徵，要無任意追
溯之適法理由。四、為此請求判決將原決定及原處分均予撤銷等語。
被告答辯意旨略謂︰一、按「左列各種所得，免納所得稅：八中華民國政府或外國政
府，國際機構、教育、文化、科學研究機關、團體，或其他公私組織，為獎勵進修、
研究或參加科學或職業訓練而給與之獎學金及研究、考察補助費等。但受領之獎學金
或補助費，如係為授與人提供勞務所取得之報酬，不適用之。」、又「個人之綜合所
得總額，以其全年左列各類所得合併計算之：第三類：薪資所得：凡公、教、軍、警
、公私事業職工薪資及提供勞務者之所得：一薪資所得之計算，以在職務上或工作上
取得之各種薪資收入為所得額。二前項薪資包括：薪金、俸給、工資、津貼、歲費、
獎金、紅利、各種補助費及按月或按年分期給付之退休金或養老金。」分別為所得稅
法第四條第八款及第十四條第一項第三類所明定。次按「一凡依職級按月定額發給者
，應屬各該研究人員之薪資所得，應於給付時依法辦理扣繳，所得人並應於年度結算
申報時合併申報課稅。二如係按研究計畫個案給付、並非通案按職級按月給付者，則
為研究補助費，依法可免納所得稅。三如屬第一種情形，中科院以往未依法扣繳，所
得人以往年度亦未申報納稅者，應即請中科院轉知各所得人自行向稽徵機關補報並補
繳應納稅款，可免予處罰，自六十九年一月起，中科院應於給付時依法扣繳，所得人
應於每年終後合併申報綜合所得稅。四本案經報奉行政院六十八年十一月八日台六十
八財第一一二○四號函准予備查在案」「中科院給付非軍職人員『科技品位加給』暨
『技術津貼』之所得稅徵免原則，仍請依本院六十八年十一月三十日台財稅第三八五
○一號函辦理。」分別為財政部六十八年十一月三十日台財稅第三八五○一號函及八
十四年八月十四日台財稅第八四一六四一四一八號函釋有案。二、查系爭中科院給付
非軍職員工之「品位加給」及「技術津貼」屬經常性研究補助費給與且依職級按月定
額支給，為提供勞務取得之報酬，揆諸首揭法條規定，核非免稅之薪資所得。且該院
對於前述「品位加給」及「技術津貼」均已依規定按薪資所得申報扣繳。又根據行政
院秘書長八十四年十月十七日台八十四財三七○○七號函復國防部八十四年九月二日
（八十四）珍琥字第二二九一號報院函稱：「貴部報院為中山科學研究院給付非軍職
人員之科技品位加給暨技術津貼免扣繳所得稅一案，與現行法令規定不合，奉示：本
案應依法課徵所得稅．．．」是原核定依首揭規定，核定原告漏報其本期取自該院薪
資所得三六七、三六○元，併課其當年度綜合所得稅，並無不合。訴經財政部訴願決
定、行政院再訴願決定均持與本局相同之論見駁回，是所訴核無足採。三、至原告依
行政訴訟法第二十三條規定聲請停止原處分之執行乙節，查原行政處分之執行，不因
提起訴願而停止，訴願法第二十三條已明定。又本件原處分與法規定既無不合，即無
停止執行之必要。末查原告八十年度綜合所得稅應補稅額三五、四三四元，業經原告
依法提起訴願時繳納復查決定應納稅額之半數一七、七一七元，依稅捐稽徵法第三十
九條第二項規定，應暫緩移送法院強制執行，併予陳明。綜上論述：原處分及所為復
查、訴願、再訴願決定並無違誤，請准判決駁回原告之訴等語。
　　理  由
按中華民國政府或外國政府，國際機構、教育、文化、科學研究機構、團體，或其他
公私組織，為獎勵進修、研究或參加科學或職業訓練而給與之獎學金及研究、考察補
助費等所得，免納所得稅。但受領之獎學金或補助費，如係為授與人提供勞務所取得
之報酬，不適用之，為行為時所得稅法第四條第八款所規定。又凡公、教、軍、警、
公私事業職工薪資及提供勞務者之所得，為薪資所得，該項所得之計算，以在職務上
或工作上取得之各種薪資收入為所得額；前項薪資包括薪金、俸給、工資、津貼、歲
費、獎金、紅利、各種補助費及按月或按年分期給付之退休金或養老金。但為雇主之
目的，執行職務而支領之差旅費、日支費及加班費不超過規定標準者，及依同法第四
條規定免稅之項目，不在此限，復為同法第十四條第一項第三類所明定。本件原告八
十年度綜合所得稅結算申報時，經被告核定綜合所得總額為八一九、一七一元，淨額
為四九一、三一八元，應補稅額三五、四三四元。原告不服，主張其為非軍職員工，
八十年度漏報取自該院之所得計三六七、三六○元係研究補助費，依法令及往例，應
屬免稅所得等情，申經復查結果，未獲變更。原告乃循序提起行政訴訟，主張：依法
令不溯既往之原則，財政部既係於八十二年七月間重行解釋原告受領之科技品位加給
及技術津貼，非所得稅法第四條第八款所列之免稅所得，其徵稅行政亦應自八十三年
度起開徵，要無任意追溯適用之理由云云。查系爭薪資所得三六七、三六○元，係中
科院給付之品位加給，而中科院之預算雖分別依計畫編列人事費支應員工之各項給與
，然實際上領受科技品位加給或技術津貼之非軍職人員，無論配屬之單位或參與不同
計畫，悉依該院所訂「科技人員品位加給支給標準表」、「技術員薪給標準表」之等
級，每月按級定額領取科技品位加給或技術津貼。中科院聘僱人員之約定事項亦載明
薪給除實務代金及眷補費外，包括全部給與，且財政部台灣省北區國稅局曾於八十二
年間派員前往中科院查閱資料瞭解無誤，該院支付非軍職人員之科技品位加給及技術
津貼係採按月給付方式，並非按研究計畫個案給付，中科院本年度開具之扣繳憑單亦
全數列為薪資所得。又依行為時所得稅法第七條第四項「本法稱納稅義務人，係指依
本法規定，應申報或報繳稅捐之人。」及第二條第一項「凡有中華民國來源所得之個
人，應就其中華民國來源之所得，依本法規定，課徵綜合所得稅。」之規定，原告既
有非屬該法第四條規定之免稅所得，自應依法報繳綜合所得稅。又中科院八十一年十
一月三日訓誠字第一六八七三號函致財政部台灣省北區國稅局，說明該院各類薪資
扣繳所得稅狀況，略以該院於年度開始即訂有各項研究計畫，並按照研究計畫逐月實
施。各項研究計畫除一般經費外，為獎勵科技人員竭盡心智參與研發工作，另編列研
發人員研究補助費及技術津貼。為便利作業，研發人員研究補助費係採按月發放方式
，再經由成本歸戶手續，回歸計畫預算內（如研究補助費採個案給付，必將增加人力
及作業之負擔，不符經濟效益）等語，足見中科院給付非軍職員工之品位加給及技術
津貼，屬經常性研究補助費給與，且依職級按月定額支給，為提供勞務所取得之報酬
，依首揭行為時所得稅法第四條第八款但書及第十四條第一項第三類之規定，核非免
稅之薪資所得，應無所稱「信賴保護」原則或誠信原則之適用，亦無被告默示同意免
稅可言，原告自應按其取得之薪資所得申報納稅，其未依規定申報，被告予以併課，
與依法行政或不溯及既往原則無違（參照本院八十六年度判字第七五號、第四四八號
及第六一九號判決）。原告所訴，核不足採。從而，被告將系爭薪資所得併課原告八
十年度綜合所得稅，於法尚無不合，一再訴願決定遞予維持，亦無違誤。原告起訴意
旨，難謂有理由，應予駁回。
據上論結，本件原告之訴為無理由，爰依行政訴訟法第二十六條後段判決如主文。
中    華    民    國     八十七      年      八      月      十三       日
                    行 政 法 院 第 二 庭
                                審 判 長 評  事      陳  石  獅
                                         評  事      徐  樹  海
                                         評  事      彭  鳳  至
                                         評  事      黃  合  文
                                         評  事      林  茂  權
右  正  本  證  明  與  原  本  無  異
                                         法院書記官  王  福  瀛
中    華    民    國     八十七      年      八      月      十四       日
